臺灣新竹地方法院交通事件裁定　　　　94年度交聲字第177 號
移
異　議　人
即受處分人　甲○○
上列受處分人因違反道路交通管理處罰條例案件，對於交通部公
路總局新竹區監理所新竹市監理站民國94年5 月20日竹監新自字
第裁51-E00000000號違反道路交通管理事件裁決書聲明異議，本
院裁定如下：
    主  文
異議駁回。
    理  由
一、按受處分人，不服第8 條主管機關所為之處罰，得於接到裁
    決書之翌日起20日內，向管轄地方法院聲明異議。又交通法
    庭認為聲明異議無理由者，應以裁定駁回之。道路交通管理
    處罰條例第87條第1 項、道路交通案件處理辦法第19條分別
    定有明文。
二、次按駕駛人駕駛汽車，應遵守道路交通標誌、標線、號誌之
    指示、警告、禁制規定，並服從執行交通勤務之警察或依法
    令執行指揮交通及交通稽查任務人員之指揮；汽車駕駛人，
    駕駛汽車有不遵守道路交通標誌、標線、號誌之指示，而本
    章各條無處罰之規定者，處新臺幣（下同）900 元以上1,80
    0 元以下罰鍰，道路交通管理處罰條例第4 條第1 項及第60
    條第2 項第3 款定有明文；而汽車駕駛人駕駛汽車違反道路
    交通管理處罰條例第60條第2 項第3 款規定者，除應依該條
    項款所規定之罰鍰處罰外，並記違規點數1 點，復據同條例
    第63條第1 項第1 款揭諸甚明。又行車管制號誌之燈號顯示
    「圓形紅燈」之意義，係車輛面對圓形紅燈表示禁止通行，
    不得超越停止線或進入路口；停止線，用以指示行駛車輛停
    止之界限，車輛停止時，其前懸部分不得伸越該線，此亦分
    別明定於道路交通標誌標線號誌設置規則第206 條第1 項第
    5 款第1 目及第170 條第1 項。
三、原處分機關交通部公路總局新竹區監理所新竹市監理站（下
    稱新竹市監理所）裁決意旨略以：本件異議人即受處分人甲
    ○○於民國94年2 月17日晚上8 時21分許，駕駛車牌號碼
    3476─KP號自用小客車，行經新竹市○道○路與忠孝路口時
    ，遇紅燈顯示而超越路口停止線，遭該路口所設置之自動照
    相儀器拍照存證，並由新竹市警察局交通隊警員逕行掣單舉
    發，嗣經新竹市監理站以違反道路交通管理處罰條例第60條
    第2 項第3 款之規定，裁處受處分人罰鍰新台幣（下同）90
    0 元，並依同條例第63條第1 項第1 款規定記違規點數1 點
    。
四、聲明異議意旨略以：異議人於上開時間駕駛車牌號碼3476─
    KP號自用小客車，行經新竹市○道○路與忠孝路口時，因前
    方發生交通事故阻塞而停停走走，當異議人車輛正越過停止
    線時，路口號誌亦恰巧由綠燈轉為紅燈，導致超越停止線，
    實因環境所造成，原處分機關據此裁罰，並不合理，爰以聲
    明異議，請求撤銷原處分等等。
五、認定異議人違規事實明確所憑的證據及理由：
（一）異議人即受處分人確實有於前開時、地於號誌顯示為紅燈
      時，超越停止線臨時停車之事實，為異議人所不否認，並
      有採證照片2 幀、違規查詢報表、新竹市監理站94年5 月
      20日竹監新自第裁51-E00000000號違反道路交通管理事件
      裁決書及新竹市警察局94年4 月27日竹市警交字第094001
      6542號函文各1 份附卷可證。
（二）異議人雖辯稱：當時伊駛至該處路口時仍為綠燈，卻因前
      方有車輛發生交通事故而行車停滯，此時正停駛於路口中
      間並沒有移動，即為自動照相儀器拍照取締闖紅燈等等。
      惟查：
  １、本件異議人之違規事實係經新竹市警察局交通隊警員認定
      為行車管制號誌之燈號顯示紅燈仍超越停止線，而以違反
      道路交通管理處罰條例第60條第2 項第3 款所定「不遵守
      道路交通標誌、標線、號誌之指示」，而予以掣單舉發，
      並經新竹市監理站裁決；非以違反同條例第53條之「闖紅
      燈」舉發、裁決，此經證人即掣單舉發之警員李欽棠於本
      院訊問時結稱，「闖紅燈」係指車輛於紅燈後仍進入路口
      ，並影響其他行人、車輛通行之謂，「超越停止線」係指
      已經逾越停止線，但不影響其他人、車者而言，本件於審
      核照片時因考量異議人當時車速僅時速16公里，且其前方
      尚有車輛，故未認定為闖紅燈而予以舉發，合先敘明。
  ２、按路口號誌轉變為紅燈後，車輛即不能超越停止線停駛，
      其規定目的無非為避免阻礙其他方向綠燈號誌車輛、行人
      通行，以免發生危險事故，汽車駕駛人於時相為綠燈時，
      即有義務判斷是否可以通過路口，如果不能，就應該停止
      於停止線後等待，待路口淨空後，方能超越停止線進入路
      口，倘於駕駛行向時相號誌已經變為紅燈時，仍超越停止
      線後始停駛，即應加以處罰。另汽車行駛至有號誌之交岔
      路口，遇有前行或轉彎之車道交通擁塞時，應在路口停止
      線前暫停，不得逕行駛入交岔路口內，致號誌轉換後，仍
      未能通過妨礙其他車輛通行，亦為道路交通安全規則第10
      2 條第1 項第12款所明定。是異議人以前方因交通事故致
      車輛擁塞不進，始超越停止線臨時停等置辯，顯已違反上
      開道路交通安全規則之規定及車輛通過路口時應保持路口
      淨空，不得超越停止線停駛之注意義務，是其所辯，不足
      採信。
  ３、依卷附之「採證照片」2 幀對照證人即警員李棠所提供之
      「微電腦闖紅燈測速照片說明」，可知第1 張採證相片上
      方資料欄右側第2 列所示之「R016」，代表異議人車輛在
      紅燈亮起1.6 秒時之位置，此時該車前懸部分已超越停止
      線，而後懸部分亦已位在停止線上方，顯已有超越停止線
      之事實；再就第2 張採證相片上方資料欄右側第3 列所示
      之「V=16」，代表異議人此時之車速為時速16公里，亦可
      證明異議人仍處於行駛狀態，非如其所言之停止未移動明
      確；另佐以此2 張採證照片上方資料欄左側第2 列所示之
      「1Y30」，表示異議人行駛於第1 車道，且該路口交通號
      誌之黃燈亮起3 秒後開始亮紅燈（即顯示黃燈之時間為3
      秒），衡此時間及異議人當時之車速，應足以讓異議人判
      斷是否可以通過路口，如果不能，即應該停止於停止線後
      等待，而非搶先通過停止線後，再藉詞前方擁塞、車流受
      阻，致其於駕駛行向時相號誌轉變為紅燈時仍處於超越停
      止線狀態。
  ４、雖異議人執言其違規行為係因前方發生交通事故所致，惟
      在卷附之採證照片中無法加以判斷，復查無其他證據可證
      異議人所言屬實，是無從逕為有利於異議人之認定，且遵
      守道路交通安全規則乃任何駕駛人之義務，不容任意執詞
      規避，否則交通秩序及所有用路人安全將無以維護及確保
      ，故異議人之上開辯解，實無法採信。
六、綜上所述，異議人即受處分人確有不遵守道路交通標線之指
    示，而違規紅燈超越停止線臨時停車之事實甚明，其上開辯
    解，殊不足採，原處分機關新竹市○○○○○道路交通管理
    處罰條例第60條2項第3款規定，裁處異議人罰鍰900元，並
    依第63條第1項第1款記違規點數1點，核無違誤，本件聲明
    異議為無理由，應予駁回。
七、依道路交通案件處理辦法第19條，裁定如主文。
中　　華　　民　　國　　94　　年　　9 　　月　　30　　日
                  交通法庭法　官　馮俊郎
以上正本證明與原本無異。
如不服本裁定，應於裁定送達後5 日內向本院提出抗告狀。
中　　華　　民　　國　　94　　年　　10　　月　　4 　　日
                          書記官  鄧雪怡
